【裁判字號】    88,訴,200
【裁判日期】    900924
【裁判案由】    偽造文書等
【裁判全文】
臺灣臺北地方法院刑事判決                          八十八年度訴字第二號
    公  訴  人  臺灣臺北地方法院檢察署檢察官
    被      告  戊○○
                己○○
    共      同
    選任辯護人  蘇章巍律師
                謝宜伶律師
右列被告因偽造文書等案件，經檢察官提起公訴（八十七年度偵字第一一五四二號）
，本院判決如左：
    主  文
戊○○、己○○均無罪。
    理  由
一、公訴意旨略以：被告己○○係基隆市○○路一號「靈泉禪寺」之住持 (法號晴虛
    )，被告戊○○ (法號修彰)係該寺之師父，丁○○為案外人甲○○之養女，丙○○、乙○○均為丁○○之女，亦即為甲○○之養孫，甲○○篤信宗教，民國（下
    同）七十九年間開始偕同乙○○至靈泉禪寺禮佛，八十一年間開始斷斷續續會住
    於寺中，八十六年起即常住於此，對住持、師父等人十分信賴，常委託寺中師父
    辦理存提款事宜，甚而八十六年間對丙○○、丁○○提起訴訟，亦一切由師父代
    筆。八十一年間甲○○將繼承自其父坐落於台北縣淡水鎮之土地應有部分變賣予
    宏國建設之人頭戶賴庚申，得款新台幣（以下同）三千餘萬元，分別存入乙○○
    、丁○○及其本人之帳戶，其中六百萬元係由丙○○於八十一年七月八日代收買
    主之支票後，存入丁○○於台北市銀行民生分行之活儲帳戶內（帳號：0000
    00000000）。被告己○○、戊○○二人得知上情後，乃利用甲○○經常
    出入家中，容易取得上開丁○○帳戶存摺、印章之機會，且甲○○年紀老邁（七
    年五月二十八日生），不識字，頭腦並非十分清楚，對其等又非常信賴、尊崇，
    言聽計從，而共同基於概括之犯意聯絡，意圖為自己或「靈泉禪寺」不法之所有
    ，先於八十一年七月十四日，由被告戊○○至位於台北市○○○路○段一六三號
    之一台北市銀行民生分行，未經丁○○之同意，盜蓋丁○○之印章而偽造四百萬
    元之取款條，持向銀行領取四百萬元，致銀行行員陷於錯誤，以為其係丁○○授
    權之人，而交付四百萬元，立即於同日將其中之三百八十萬元轉存入華南銀行基
    隆分行「財團法人台灣省基隆市靈泉禪寺」帳戶內（帳號：000000000
    000），後又於八十一年八月十一日，由寺內不詳姓名之人，前去上開銀行盜
    領二百萬元，亦於同日轉存入基隆市第二信用合作社「靈泉禪寺己○○」帳戶內
    （帳號：00000000000），足以生損害於丁○○。因認被告二人均涉
    有刑法第二百十六條、第二百十條之行使偽造私文書、第三百二十條第一項竊盜
    、第三百三十九條第一項之詐欺取財罪嫌云云。
二、按犯罪事實應依證據認定之，無證據不得推定其犯罪事實；又不能證明被告犯罪
    者，應諭知無罪之判決，刑事訴訟法第一百五十四條、第三百零一條第一項分別
    定有明文。訊據被告己○○、戊○○坦承有領取及收到前開六百萬元，惟堅決否
    認有何偽造私文書、竊盜及詐欺取財罪嫌，辯稱：甲○○當初無意要給丁○○那
    六百萬元，那是丁○○自己要還給甲○○的錢，伊等只是幫甲○○去領，且因那
    時甲○○尚無自己之帳戶，故借用寺裡之帳戶存入五百八十萬元，但不久就立刻
    轉存回甲○○之戶頭內云云。然查：
（一）、首先應認定者，即公訴人所稱遭被告盜取之六百萬元為甲○○所有或丁○○
        所有，依起訴書所認定，該款項係甲○○繼承父親所有土地變賣所得，而其
        中六百萬元雖然係存入丁○○上開帳戶中，然丁○○於台灣基隆地方法院檢
        察署檢察官訊問該款項究屬甲○○所有或伊所有時，其陳稱：「是我母親自
        他父親處繼承來得。」業經本院調閱該偵查卷屬實（參見該署八十七年度偵
        字第九四號偵查卷），顯見該款項雖係存入丁○○帳戶內，然甲○○並無贈
        與丁○○之意思，仍屬甲○○所有。
（二）、該款項既屬甲○○所有，甲○○自有處分之權，而甲○○於八十八年三月十
        五日本院審理時證稱：「丁○○帳戶內之六百萬元是我的錢，印章及存摺是
        由我保管，並由我及乙○○去銀行領出來」；「去領錢時我不大會寫，戊○○寫提款單及匯款單」。另乙○○於同日本院審理時亦證稱「買土地的錢是
        我的，沒有要給誰或丁○○，是因為淡水一信的人要匯到台北給我，因為我
        沒有帳戶，所以借用丁○○的帳戶給我，印章及存摺是由我保管，並由我及
        乙○○去銀行領出來，這六百萬元其中二百萬元是買供桌，四百萬元是要建
        廟用的」。乙○○則證稱：「甲○○沒有將賣土地的錢要分給他們，因為我
        與祖母甲○○住在一起，所以我知道，甲○○在銀行沒有戶頭，六百萬元是
        借丁○○之戶頭，因我沒有戶頭，所以沒有借我的。」均有當日調查筆錄在
        卷可稽，足見該筆款項確屬甲○○所有，而甲○○基於自由意志之下處分該
        款項所為之贈與，被告自無詐欺取財或竊盜罪之可言。又丁○○雖堅稱該款
        項為其所有，然何以印章及存摺由年紀已甚大之甲○○保管，而非其親自保
        管，更可見甲○○上述確屬真實。故當日被告戊○○與甲○○一同去領款，
        其主觀上之認知，係認該款項為甲○○所有，故其以丁○○名義填寫取款條
        ，蓋用丁○○之印章取款，主觀上並無盜用印章及偽造文書之犯罪故意，不
        能以該罪相繩。至於甲○○捐款後，被告二人將款項作為如何之用途，則與
        本案被告二人是否成立犯罪無涉，綜合上述，本件系爭款項確屬甲○○所有
        ，僅係借用丁○○名義存在銀行，印章及存摺則由甲○○保管，而甲○○基
        於自由意志願意捐獻與靈泉禪寺，被告二人自無詐欺取財之可言，而被告戊○○為甲○○填寫取款條蓋用丁○○印章取款，主觀上並無偽造文書及盜用
        印章之犯罪故意，亦不能論以偽造文書及盜用印章罪，故本案依現存之證據
        ，不能證明被告二人有如公訴人所指之犯行，此外，查無其他積極證據足以
        認定被告二人有何竊盜、詐欺取財及行使偽造私文書犯行，揆諸上開說明，
        應為無罪之諭知。
三、據上論斷，應依刑事訴訟法第三百零一條第一項，判決如主文。
本案經檢察官孫小萍到庭執行職務
中    華    民    國      九十        年    九      月    二十四      日
                                      臺灣臺北地方法院刑事第二庭
                                          法  官  曾  正  龍
右正本證明與原本無異。
如不服本判決，應於判決送達後十日內，向本院提出上訴狀。
                                          書記官  彭  自  青
中    華    民    國      九十        年    十      月    二十二      日


司法院資訊處製作；財團法人民間司法改革基金會備份。
